臺灣新竹地方法院刑事判決
111年度易字第642號
公  訴  人  臺灣新竹地方檢察署檢察官
被      告  米晨峯



上列被告因竊盜案件，經檢察官提起公訴（111年度偵字第2254
號），本院判決如下：
    主  文
甲○○犯竊盜罪，處罰金新臺幣陸仟元，如易服勞役，以新臺幣壹
仟元折算壹日。
    事  實
甲○○於民國110年4月4日中午12時11分許，騎乘機車行經新竹市○
區○○路00號由乙○○所經營之修車廠前時，見該修車廠門口廢機油
桶上置放有保冷提袋1個而無人看管（為乙○○所有，價值約新臺
幣【下同】8000元），竟基於意圖為自己不法所有之竊盜犯意，
徒手拿取該保冷提袋而竊取得手，並騎乘機車離去。嗣因乙○○發
覺遭竊報警處理，經警調閱監視器畫面，而悉上情。
    理  由
（為利精簡，案內相關人於初次提及後將適度省略稱謂）
壹、證據能力部分：
一、證人乙○○於警詢中之陳述為傳聞證據，且其陳述與審判中陳
    述不符部分亦無較為可信之特別情況，即無刑事訴訟法第15
    9條之2之適用餘地，亦無同法第159條之3所規定之情事，是
    依同法第159條第1項規定意旨，自不具證據能力。
二、本案認定事實所引用之其餘卷內被告以外之人於審判外之言
    詞或書面陳述，檢察官、被告甲○○於本院辯論終結前並未對
    該等證據之證據能力聲明異議（院卷第68-88頁），本院復
    審酌前揭陳述作成時之情況，並無違法取證之瑕疵，亦認以
    之作為證據為適當，是本案有關被告以外之人於審判外之言
    詞或書面陳述等供述證據，依刑事訴訟法第159條之5規定，
    自均得為證據。
貳、實體部分：
一、訊據被告矢口否認有何竊盜犯行，辯稱：我當時以為該保冷
    提袋是他人遺失的物品，外觀老舊，價值絕對不到8000元，
    我最多成立侵占遺失物罪，不會是竊盜罪等語。經查：
  ㈠被告於事實欄所載時間、地點，於乙○○所經營之修車廠門口
    廢機油桶上，徒手拿取保冷提袋1個並騎乘機車離去，嗣乙○
    ○發覺上開物品遭竊遂前往派出所報案等情，業據被告於本
    院審理中所自承在卷（院卷第60頁），並經乙○○於本院審理
    中證述明確（院卷第69-80頁），且有案發現場暨周遭監視
    錄影截圖、乙○○相關報案紀錄等在卷可查（偵卷第9-15、21
    頁），是此部分事實本已足堪認定。
  ㈡而被告固以前詞置辯，然依乙○○於本院審理中之證述：該保
    冷提袋正式名稱應為「軟冰箱」，價值確實是8000元，因為
    那是磯釣專用的，算是專業的釣魚用具，我是在遭竊大約前
    一年買的，大約三個月用一次，到案發之前只用過幾次，並
    不算太舊，案發前一天我去釣魚，清洗之後就晾在店門口的
    廢料區上，但我並沒有要丟棄的意思等語（院卷第69-80頁
    ），可知其遭竊之保冷提袋於案發當時並非已經長期使用而
    破損不堪之物，則被告辯稱其因認為該保冷提袋「外觀老舊
    、價值低微」始隨意撿拾，是否符合當時之真實情形，本屬
    可疑。
  ㈢至雖乙○○證稱該保冷提袋當時所放置之處為車廠門口之「廢
    料區」上，並稱他人可能因而誤認為廢棄物等語（院卷第70
    -71頁），但被告於審理中本即出具書狀陳稱「…不慎誤以為
    是人家丟棄不要的（當時其店鐵捲門關閉著/午休或兒童節
    沒開店）叫人無人應門，撿後又逢午飯，情急趕緊去吃中飯
    …」等語（院卷第37頁），其就此於審理中亦供稱：我撿東
    西幾乎都會先跟人家問要不要，我才會拿等語（院卷第85頁
    ），依此，正因縱屬廢棄物（如廢紙箱）亦有其一定回收價
    值，一般情形下縱欲撿拾用以回收，仍應獲得原物主之同意
    ，則如本案保冷提袋明顯置放於他人廠房門前、客觀上足以
    判斷其原有歸屬者之情形，被告既認於拿取前有叫門的必要
    ，當然就已經認知到該物與車廠間所存有的緊密連結關係，
    亦即屬於有主物，而衡情一般人也顯然不會僅因並未實際叫
    門、或叫門無人應答，就因而將該物轉認知為無主物或遺失
    物甚明。綜上，本案被告辯稱誤認該保冷提袋為遺失物，自
    難採信為真。
  ㈣綜上所述，被告所辯，經核均屬臨訟卸責之詞，不足採信，
    本案事證明確，被告所為犯罪事實均堪認定，應予依法論科
    。
二、法律適用：
    核被告所為，係犯刑法第320條第1項之竊盜罪。
三、量刑審酌：
　　爰以行為人之行為責任為基礎，審酌本案與刑法第57條各款
    規定相適合之事實暨其他一切情狀（含被告所竊取物品之價
    值、被告於案發後已與乙○○達成和解並依約賠償其損失而獲
    其諒解等），量處如主文所示之刑，並諭知易服勞役之折算
    標準；又依刑事訴訟法第310條之1第1項規定，上開審酌細
    節並非宣告6月以下得易科罰金有期徒刑、拘役或罰金、免
    刑判決之必要記載事項，爰不另予詳細敘明。
四、沒收：
　　被告於案發後已與乙○○達成和解並依約賠償其損失，於實際
    賠償之數額範圍內，應認已實際合法發還被害人，依刑法第
    38條之1第5項規定不另宣告沒收；至於雙方和解金與被告所
    竊財物價值之差額部分，乙○○於審理中亦已明確陳稱無意再
    予追究（院卷第81頁），爰另依刑法第38條之2第2項規定，
    認為若再予宣告沒收尚屬過苛，故不另宣告沒收。
據上論斷，應依刑事訴訟法第299條第1項前段，判決如主文。
本案經檢察官陳榮林提起公訴，由檢察官黃振倫到庭執行職務。
中　　華　　民　　國　　111 　年　　11　　月　　15　　日
                  刑事第一庭  法　官  黃沛文
以上正本證明與原本無異。
如不服本判決應於收受本判決後20日內向本院提出上訴書狀，上
訴書狀應敘述具體理由。上訴書狀未敘述上訴理由者，應於上訴
期間屆滿後20日內補提理由書狀於本院(均須按他造當事人之人
數附繕本 )「切勿逕送上級法院」。 
中　　華　　民　　國　　111 　年　　11　　月　　15　　日
                              書記官  林欣緣
附錄本判決論罪法條：
中華民國刑法第320條第1項
意圖為自己或第三人不法之所有，而竊取他人之動產者，為竊盜
罪，處5年以下有期徒刑、拘役或50萬元以下罰金。